臺灣臺中地方法院刑事判決　　　　　　 96年度交訴字第206號
公　訴　人　臺灣臺中地方法院檢察署檢察官
被　　　告　戊○○
選任辯護人　王叔榮律師
　　　　　　魏其村律師
上列被告因公共危險等案件，經檢察官提起公訴（96年度偵字第
14760號），本院判決如下：
    主    文
戊○○服用酒類，不能安全駕駛動力交通工具而駕駛，處有期徒
刑伍月，減為有期徒刑貳月又拾伍日；又因過失致人於死，處有
期徒刑壹年陸月，減為有期徒刑玖月；又駕駛動力交通工具肇事
，致人死亡而逃逸，處有期徒刑壹年陸月，減為有期徒刑玖月，
。應執行有期徒刑壹年陸月。
    犯罪事實
一、戊○○於民國九十六年四月十六日十七時許至同日十八時許
    止，在臺中縣大里市○○路市場飲用威士忌酒類後，明知自
    己飲酒後已達不能安全駕駛動力交通工具之程度，且知當時
    其並無汽車駕駛執照，竟仍於同日十八時許，駕駛車牌號碼
    為六七四五-NC號之自用小貨車離去，嗣其駕車行經臺中縣
    大里市○○路九六號「成長實業股份有限公司」大門前時，
    因飲酒過量體力不繼，遂將車輛先行停放在該公司之大門口
    休息。嗣於同日十八時五十分許，戊○○在酒醉無法安全駕
    駛車輛之狀況下，仍罔顧其他路上人車之安全而貿然駕駛前
    揭車輛，且因酒精作用控制力較低而先駕駛車輛撞擊「成長
    實業股份有限公司」之大門，隨即倒車欲離開該處。詎戊○○倒車後欲駛離該處時，本應注意汽車駕駛人飲用酒類或其
    他類似物後其吐氣所含酒精濃度超過每公升○‧二五毫克或
    血液中酒精濃度超過百分之○‧○五以上時不得駕車，且應
　  注意車前狀況，隨時採取必要之安全措施，並應注意汽車除
    行駛於單行道或指定行駛於左側車道外，在未劃分向線或分
    向限制線之道路，應靠右行駛，以維護路上人、車之安全，
    而依當時天候晴、夜間有照明、柏油路面乾燥無缺陷、道路
    無障礙物、視距良好之情形，並無不能注意之情事，竟疏未
    注意及此，貿然駕車逆向沿臺中縣大里市○○路由北往南之
    方向行駛，隨即在健東路健東枝十二號電線桿附近（即健東
    路一○○號前）之路旁，逆行（該處限速為時速四十公里，
    無積極證據足認有超速）撞擊當時正在路邊堤防邊坡旁步行
    之行人黃夢月，造成黃夢月因此當場倒地，並受有頭部外傷
    併腦部出血、脫疝、肺部及心臟挫傷、腹部挫傷、胰臟挫傷
    、左股骨開放性骨折、右後枕部撕裂傷及周邊擦傷、左胸部
    皮下氣腫及肋骨骨折、右胸上部擦傷、右肩後部瘀青、右肩
    胛骨擦傷、腰椎部擦傷、左上臂後部及左手肘前部瘀青、左
    前臂後部礪石樣擦傷、左手背瘀青腫脹、右手肘後部擦傷及
    左大腿前部內側橫向撕裂傷等傷害。詎戊○○於肇事致人受
    傷後 (嗣有生死亡結果，詳後述)，竟未採取救護及其他必
    要之措施，反而立即駕車逃離現場。旋經路人發現後立即報
    警，經救護車趕至現場將黃夢月送醫急救，惟黃夢月仍延至
    翌日（即九十六年四月十七日）三時二十分許，因顱內出血
    及胸腹腔內出血傷重不治而死亡。嗣經警依路人記下並提供
    之戊○○所駕駛車輛之車號，循線於九十六年四月十七日上
    午九時許，在臺中縣太平市○村路二六號查獲戊○○，並經
    警於同日上午十時十四分許對戊○○施以酒測之結果，其呼
    氣中之酒精濃度值仍高達每公升○. 六六毫克。
二、案經臺中縣警察局霧峰分局報告臺灣臺中地方法院檢察署檢
    察官相驗後主動檢舉暨由黃夢月之夫丙○○向臺灣臺中地方
    法院檢察署檢察官提出告訴後，由臺灣臺中地方法院檢察署
    檢察官偵查起訴。
    理　　由
壹、證據能力部分：
    證人甲○○、丙○○、丁○○於警詢中、證人乙○○於警詢
    及偵查中（有具結）所證述內容，被告、選任辯護人及檢察
    官均未聲明異議，本院審酌彼等之言詞陳述作成時之情況，
    各該證人均能自由陳述，依刑事訴訟法第一百五十九條之五
    第二項規定，應有證據能力。
貳、實體部分：
一、訊據被告戊○○對於上揭服用酒類，不能安全駕駛動力交通
    工具而駕駛及過失致人於死犯行及其肇事後未採取救護及其
    他必要之措施，反而立即駕車離開現場之犯罪事實坦承不諱
    ，惟就肇事逃逸犯行部分辯稱：伊當時並不知有撞到人云云
    。惟查：
(一)上揭犯罪事實，業據被告於警詢及偵審中對於上揭服用酒類
    ，不能安全駕駛動力交通工具而駕駛及過失致人於死犯行及
    其肇事後未採取救護及其他必要之措施，反而立即駕車離開
    現場等事實坦承不諱，核與證人甲○○、丙○○於警詢中證
    述、證人丁○○於警詢及審理中證述、證人乙○○於警詢及
    偵查中證述情節相符，並有現場照片、道路交通事故調查報
    告表（一）、（二）、道路交通事故現場圖、酒精測定紀錄
    表、財團法人仁愛綜合醫院診斷證明書、刑法第一百八十五
    條之三案件測試觀察紀錄表、舉發違反道路交通管理事件通
    知單、身分證影本、車籍作業系統查詢認可資料等件在卷可
    憑。又被害人黃夢月確因本件車禍死亡，亦經臺灣臺中地方
    法院檢察署檢察官督同法醫師到場相驗屬實，製有相驗筆錄
    、檢驗報告書、相驗屍體證明書附卷足憑。且按汽車駕駛人
    於行車時應注意車前狀況，隨時採取必要之安全措施；汽車
    除行駛於單行道或指定行駛於左側車道外，在未劃分向線或
    分向限制線之道路，應靠右行駛。但遇有特殊情況必須行駛
    左側道路時，除應減速慢行外，並注意前方來車及行人；汽
    車駕駛人有飲用酒類或其他類似物後其吐氣所含酒精濃度超
    過每公升○‧二五毫克或血液中酒精濃度超過百分之○‧○
    五以上之情形者，不得駕車，道路交通安全規則第九十四條
    第三項、第九十五條第一項及第一百十四條第二款分別訂有
    明文。本件被告駕車應注意能注意竟疏未注意上開規定致肇
    車禍，其有過失甚明。此外，被告之過失行為與被害人黃夢
    月之死亡間亦顯有相當因果關係。
(二)被告就肇事逃逸犯行部分雖以上開情詞置辯。然查：被告肇
    事前，有先從上址飲酒處駕車至上址「成長實業股份有限公
    司」大門前停車休息，並在車內睡覺，俟被告於車內醒來並
    駛動車輛時，有先撞到「成長實業股份有限公司」大門等節
    ，均為被告所不否認，並經證人丁○○於警詢及審理中結證
    明確。又證人丁○○於審理中且結證稱：「..( 我)就聽到
    撞到門聲，我跑出去，我找司機，我在鐵門內叫「喂、喂，
    撞到門還不下來」，我很大聲叫，車子車窗是關著，引擎聲
    很大聲，我不知道司機有無聽到，但他沒有理我，並倒車駛
    離，車子先倒退後，再往塗城路方向行進，車子退後引擎聲
    很大聲，油門踩很重，速度我不知道，剛起步，車子後來駛
    離後，約開到健東路一○○號前，有一個婦人在運動走過來
    ，車子撞到該婦人，我看見就報警，救護車、警察都有來，
    肇事者跑掉了。」、「 (有沒有二個騎乘機車的人經過？)
    有，我跟二人說，請他們去追被告的車，記下車牌，他們有
    記下車牌，沒有攔下車子，沒有與肇事者講話。」、「 (你
    叫他們去追時，車子已經撞到婦人？)是的。」、「 (車子
    撞到婦人時，你有看見？)有，車子 (應該)要往右邊走，結
    果往左邊走撞到人，撞到時有聲音，聲音不小，我聽到時距
    離撞及地點約十公尺，我有聽到碰的聲音，車子撞到人後，
    沒有停下來，就直直走，那二個年輕人後來跟我說他們有記
    下車牌號碼，並拿給我，我對照後與我記得的車牌是相同，
    該二位年輕人說車子開的很快。」、「 (是否知道霧峰鄉○○路的三九公司？)我知道吉峰路，但不知道三九公司，吉
    峰路距離我們公司有一段距離，開車需要三、五分鐘。」、
    「 (提示相驗卷第十九頁現場圖，當初車子路線是否如現場
    圖所示？)是的。」、「 (該二位年輕人的機車新的或舊的
    ？)新、舊不知道，是一二五型機車。」、「 (機車追肇事
    車子時，機車的速度為何？)很快。」、「 (你叫機車追車
    子時，車子已經開多遠了？)好像十多公尺了，所以我叫他
    們二人趕快追，機車開始追時，距離肇事車輛只有十幾公尺
    。」、「 (吉峰路距離成長實業股份有限公司多遠？)好幾
    公里，三至五公里。」等語。又證人乙○○於警詢中證稱：
    「當時我騎重機車 (...)自大里市○○路轉健行路欲往大里
    市○○路振坤宮方向行駛，行經大里市○○路九六號前，忽
    見一部藍色小貨車自大里市○○路九六號門口倒車、又前進
    時忽然衝向對向車道、撞到對向站於路邊的一位婦女後未停
    車察看「又加速」往大里市○○路往臺中縣霧峰鄉方向逃逸
    。」、「我當時有騎機車追趕至大里市○○路○○路口確定
    車號後，因對方車速太快而放棄追趕，後回到現場後又與大
    里市○○路九六號守衛核對車號後，確定車號。」、「車禍
    發生時我行經現場，距離事故現場約二十公尺。」等語；於
    偵查中且結證稱：「..( 我)追約五分鐘後我記到他車號.
    . 」等語。又被告於審理中亦直承：「 (醒過來的地點距離
    本件車禍地點多遠？)大約三、四公里，開車需要十分鐘。
    」等語。是徵諸被告肇事前，有先從上址飲酒處駕車至上址
    「成長實業股份有限公司」大門前停車休息，並在車內睡覺
    ，俟被告於車內醒來時並駛動車輛時並撞到「成長實業股份
    有限公司」大門後，尚知倒車並「用力」踩油門欲逃離現場
    ，旋於肇事後並能駕車以高速逃逸，並在證人乙○○開始騎
    重型機車追趕被告所駛自用小貨車時，二車距離僅約二十公
    尺之情況下，讓乙○○追趕不上，並在追約五分鐘後始記下
    被告車號；及被告肇事後尚能開車約十分鐘將車停在上址三
    久公司前；被告駕車撞擊被害人黃夢月時發出甚大聲響，連
    在十幾公尺外之丁○○均能聽到，被告對於駕車撞到被害人
    黃夢月豈有不知之理等節，足見被告當時對於外界情況顯然
    仍有所知覺，並知駕車撞到人後，旋即駕車高速逃離現場至
    明。被告空言辯稱不知有撞到人云云，要係事後卸責之詞，
    不足採信。
(三)又被告肇事地點限速為四十公里，有道路交通事故調查報告
    表一份在卷可稽。證人乙○○於偵查中雖結證稱：警衛叫伊
    追，追約五分鐘後伊記到被告車牌，被告肇事時是暴衝、逆
    向，時速「可能」有七十公里等語，惟被告係倒車後又起步
    甫駛離約二十公尺即肇事，有警製現場圖一份在卷可考。被
    告既辯稱伊不知肇事時車速多少等語，則被告在上開情況下
    ，於肇事當時車速是否確有達七十公里實非無疑。此外，復
    查無其他積極證據足認被告肇事時確有何超速情事，尚難遽
    為不利於被告之認定，檢察官認被告係以時速七十公里之速
    度肇事，尚有未合，附此敘明。
(四)綜上所述，本件事證明確，被告犯行堪以認定。
二、核被告所為，係犯刑法第一百八十五條之三之服用酒類，不
    能安全駕駛動力交通工具而駕駛罪、刑法第二百七十六條第
    一項之過失致死罪及刑法第一百八十五條之四之駕車肇事致
    人死傷逃逸罪。被告所犯上開三罪，犯意各別，行為互殊，
    應予分論併罰。又按道路交通管理處罰條例第八十六條第一
    項所稱之汽車駕駛人「無照駕車」，除同條例第二十一條第
    一項第一款之「未領有駕駛執照駕車」外，應包括持較低等
    級車類之駕駛執照，而駕駛較高等級之車類在內（最高法院
    八十二年度臺上字第二○三號判決意旨參照）。被告僅考領
    重型機車駕駛執照，竟酒後越級駕駛自用小貨車肇事，業據
    被告供承不諱，其酒後無照駕車因而致人死亡，依法應負刑
    事責任，應依道路交通管理處罰條例第八十六條第一項之規
    定，就其所犯過失致死罪部分加重其刑。又依道路交通管理
    處罰條例第八十六條第一項規定文義觀察，係以無駕駛執照
    或酒醉之人駕駛汽車，因過失致人受傷或死亡，應負刑法第
    二百八十四條、第二百七十六條之過失傷害或過失致人於死
    罪責者，始有其適用甚明（最高法院九十二年度臺非字第五
    ○號判決意旨參照）。則刑法第一百八十五條之三及第一百
    八十五條之四之罪，應不在得依前揭道路交通管理處罰條例
    第八十六條第一項之規定加重其刑之範圍，附此敘明。再被
    告雖一再供稱就酒後駕車之公共危險犯行，伊係主動向警供
    出，符合自首等語，惟本院斟酌被告酒後駕車肇事後，竟逃
    離現場，俟係經警依路人所提供車號循線找到被告妻子甲○○並策動被告出面投案後，始查獲被告，有職務報告一份在
    卷可憑 (見相驗卷第四頁)等情，爰不就被告酒後駕車犯行
    部分予以減刑，附此指明。爰審酌被告行車未遵守交通規則
    而過失致人於死之行為，雖非如故意行為之惡性重大，但因
    被告係酒後無照駕車並逆向行駛肇事，其駕車肇事之行為過
    於怠忽，驟然釀成被害人黃夢月死亡之悲劇，被害人黃夢月
    家屬之精神、心理亦因之受嚴重創傷，內心之悲痛、遺憾，
    經久難以平息、彌補；被告犯罪後坦承酒後駕車及過失致死
    犯行，並直承肇事後未採取救護及其他必要措施之事實，惟
    就肇事逃逸犯行，猶以上開情詞置辯，及被告犯罪後已自行
    賠償告訴人新臺幣 (下同)十七萬一千元，業據告訴人供明
    屬實（見本院卷第二八頁）、被告表明除強制責任險之賠償
    金一百五十萬元外，並願再賠償被害人家屬一百五十萬元，
    惟此賠償金額未獲告訴人接受，迄未與告訴人達成和解之態
    度等一切情狀，就其所犯上開三罪分別量處如主文所示之刑
    。又被告本案犯行之犯罪時間，均在九十六年四月二十四日
    以前，所犯上開三罪，均合於減刑條件，均應依中華民國九
    十六年罪犯減刑條例第二條第一項第三款、第七條、第十條
    第一項規定，各減其宣告刑期二分之一，並定其應執行之刑
    。又本院綜合上開各情，認檢察官具體求處有期徒刑五年，
    尚嫌過重。再者，被告肇事逃逸時，被害人黃夢月雖尚未生
    死亡結果，惟俟送醫急救後既已生死亡結果，則被告所犯肇
    事逃逸罪部分之主文，即應諭知駕駛動力交通工具肇事，致
    人死亡而逃逸 (臺灣高等法院暨所屬法院九十二年法律座談
    會刑事類提案第六號審查意見意旨參照)，均併此敘明。
據上論斷，應依刑事訴訟法第二百九十九條第一項前段，道路交
通管理處罰條例第八十六條第一項，中華民國九十六年罪犯減刑
條例第二條第一項第三款、第七條、第十條第一項，刑法第一百
八十五條之三、第二百七十六條第一項、第一百八十五條之四、
第五十一條第五款，刑法施行法第一條之一，判決如主文。
中　　華　　民　　國　　96　　年　　11　　月　　1 　　日
                   　 交通法庭審判長法　官  賴妙雲
                                    法　官　黃炫中
　　　　　　　　　                  法　官　江奇峰
上正本證明與原本無異。
如不服本判決，應於收送達後十日內向本院提出上訴書狀（應敘
述具體理由並附繕本）。
上訴書狀如未敘述理由，應於上訴期間屆滿後二十日內補提理由
書於本院。
                                    書記官  江慧貞
中　　華　　民　　國　　96　　年　　11　　月　　1 　　日
附錄本案論罪科刑法條全文
刑法第二百七十六條第一項：
因過失致人於死者，處二年以下有期徒刑、拘役或二千元以下罰
金。
刑法第一百八十五條之三：
服用毒品、麻醉藥品、酒類或其他相類之物，不能安全駕駛動力
交通工具而駕駛者，處一年以下有期徒刑、拘役或三萬元以下罰
金。
刑法第一百八十五條之四：
駕駛動力交通工具肇事，致人死傷而逃逸者，處六月以上五年以
下有期徒刑。
